【裁判字號】    96,上訴,5428
【裁判日期】    970424
【裁判案由】    毒品危害防制條例
【裁判全文】
臺灣高等法院刑事判決                96年度上訴字第5428號
上  訴  人  臺灣板橋地方法院檢察署檢察官
被      告  甲○○
上列上訴人因被告違反毒品危害防制條例案件，不服台灣板橋地
方法院九十六年度訴緝字第二六二號，中華民國九十六年十一月
二十九日第一審判決（起訴案號：台灣板橋地方法院檢察署九十
五年度毒偵字第七二三六號），提起上訴，本院判決如下：
    主  文
原判決撤銷。
甲○○施用第一級毒品，累犯，處有期徒刑柒月，扣案之第一級
毒品海洛因殘渣袋陸個及第一級毒品海洛因壹包（淨重零點壹柒
公克）均沒收銷燬之，扣案之注射針筒支均沒收。又施用第二
級毒品，累犯，處有期徒刑參月。應執行有期徒刑捌月，扣案之
第一級毒品海洛因殘渣袋陸個及第一級毒品海洛因壹包（淨重零
點壹柒公克）均沒收銷燬之，扣案之注射針筒支均沒收。
    事  實
一、甲○○有違反麻醉藥品管理條例前科，於民國八十七年六月
    三日，因施用第二級毒品，經本院以八十七年度上易字第二
    一六七號裁定送觀察勒戒，八十七年七月十八日因無繼續施
    用毒品傾向出勒所，經本院於八十七年八月四日判決免刑確
    定；八十九年二月十九日，因施用第一級、第二級毒品，經
    台灣板橋地方法院以八十九年度毒聲字第一三四二號裁定送
    觀察勒戒，於八十九年八月十四日入勒戒所執行觀察勒戒，
    因有繼續施用毒品傾向，八十九年八月三十日經同法院裁定
    入戒治所施以強制戒治一年，且經台灣板橋地方法院檢察署
    檢察官起訴由同法院於八十九年十月二十七日判處應執行有
    期徒刑八月，八十九十一月二十七日確定，前揭強制戒治於
    九十年八月二十九日執行完畢，翌日（九十年八月三十日）
    出所接續執行徒刑，於九十一年四月二十九日執行完畢；前
    揭強制戒治期滿出戒治所後之五年內，又於九十一年十月十
    日至九十二年六月八日止施用第一級、第二級毒品，於九十
    二年十月二十日，經台灣板橋地方法院判處應執行有期徒刑
    一年，九十二年十一月二十七日確定，九十三年一月九日入
    監執行，九十三年十二月二十七日縮刑期滿執行完畢。詎甲
    ○○猶不知悔改，基於分別施用第一級毒品、第二級毒品之
    犯意，於九十五年十月十七日，在台北縣板橋市○○路安樂
    巷三十之一號住處房間，以注射方式，施用第一級毒品海洛
    因一次，及將第二級毒品甲基安非他命置放於吸食器燒烤吸
    煙方式，施用甲基安非他命一次；嗣於九十五年十月十九日
    晚間十時二十分許，甲○○與友人陳正奇行經台北縣板橋市
    ○○路與大東街口遇警上前盤查時，甲○○拔逃逸，經警攔
    捕，自其所攜黑色手提袋起獲海洛因一包（淨重零點一七公
    克）、海洛因殘渣袋（無法析離）六個、甲○○所有供施打
    海洛因用之注射針筒三支，自陳正奇身上起獲海洛因一包（
    淨重零點一公克）、注射針筒一支，分裝勺一支及分裝袋十
    八個（另案偵辦），將二人帶回台北縣政府警察局海山分局
    調查及採取尿液送驗後，因而查獲上情。
二、案經台北縣政府警察局海山分局報告台灣板橋地方法院檢察
    署檢察官偵查起訴。
    理  由
一、被告甲○○上揭施用第一級、第二級毒品之犯罪事實，已據
    被告於警詢、偵查、原審及本院審理時坦承不諱。而被告於
    九十五年十月十九日晚間十時二十分許，在台北縣板橋市○
    ○路與大東街口為警攔捕，經警自其所攜黑色手提袋起獲海
    洛因一包（淨重零點一七公克）、海洛因殘渣袋（無法析離
    ）、注射針筒三支，有自願受搜索同意書、台北縣政府警察
    局海山分局搜索扣押筆錄、扣押物品目錄表、扣押物品收據
    、查獲毒品照片（九十五年度毒偵字第七二三六號卷第九頁
    、第十一至第十八頁）可稽，扣案之疑似海洛因之白色粉末
    一包，經送法務部調查局鑑驗結果，淨重零點一七公克，檢
    出第一級毒品海洛因成分，亦有九十五年十一月十九日調科
    壹字第○九五二三○三八四九○號法務部調查局鑑定書（原
    審九十五年度訴字第三六五三號卷）可稽。又被告於上述時
    、地為警查獲所採集之尿液送驗結果，呈嗎啡及甲基安非他
    命陽性反應，亦有台北縣警察局海山分局查獲毒品案件被移
    送者姓名、代號對照表、台灣檢驗科技股份有限公司濫用藥
    物尿液檢驗報告（同上偵查卷第十九頁、第四十四頁）足憑
    。是被告自白施用第一級毒品海洛因、第二級毒品甲基安非
    他命，真實可採。此外，被告前因施用第二級毒品，經本院
    以八十七年度上易字第二一六七號裁定送觀察勒戒，八十七
    年七月十八日因無繼續施用毒品傾向出勒所，經本院於八十
    七年八月四日判決免刑確定；八十九年二月十九日，因施用
    第一級、第二級毒品，經台灣板橋地方法院以八十九年度毒
    聲字第一三四二號裁定送觀察勒戒，於八十九年八月十四日
    入勒戒所執行觀察勒戒，因有繼續施用毒品傾向，八十九年
    八月三十日經同法院裁定入戒治所施以強制戒治一年，於九
    十年八月二十九日強制戒治執行完畢；又於九十一年十月十
    日至九十二年六月八日止施用第一級、第二級毒品，於九十
    二年十月二十日，經台灣板橋地方法判處應執行有期徒刑一
    年，九十二年十一月二十七日確定，有台灣板橋地方法院九
    十二年度訴字第二○二九號刑事判決書（偵查卷第五十四頁
    至第五十六頁）、本院被告前案紀錄表在卷可按。被告係於
    強制戒治期滿出戒治所後，五年內四犯施用第一級毒品、第
    二級毒品犯行。事證明確，被告犯行堪以認定。
二、核被告所為，係犯毒品危害防制條例第十條第一項施用第一
    級毒品罪、同條第二項施用第二級毒品罪，其施用前後持有
    第一級、第二級毒品之行為，為施用毒品之階段行為，均不
    另論罪。被告所犯前開二罪，犯意各別，行為互殊，應予分
    論併罰。被告有如事實欄一所載之科刑、執行前案記錄，於
    九十三年十二月二十七日執行完畢施用第一級毒品、第二級
    毒品案件經判處有期徒刑一年，有本院被告前案紀錄表在卷
    可憑，被告於前案有期徒刑執行完畢後，五年以內故意再犯
    本案有期徒刑各罪，為累犯，均應依刑法第四十七條第一項
    規定加重其刑。
三、原審認被告犯施用第一級毒品、第二級毒品罪事證明確，予
    以論罪科刑，固非無據。惟查，中華民國九十六年罪犯減刑
    條例業於九十六年七月四日經總統公布，並於同年月十六日
    施行，惟依中華民國九十六年罪犯減刑條例第五條規定，本
    條例實施前，經通緝而未於九十六年十二月三十一日以前自
    動歸案，接受偵查、審判或執行者，不得依本條例減刑。本
    件被告經起訴由原審審理，經原審傳喚、拘提未到，而於九
    十六年四月四日，經原審法發布通緝，此有原審法院九十九
    年四月四日九十六年板院輔刑群科緝字第二八○號通緝書附
    卷可稽（原審九十五年度訴字第三六五三號卷第六十頁、第
    六十一頁），嗣被告於九十六年十月三十日，在台北縣土城
    市○○○路一五四號Ｂ三樓為警緝獲，隨即移送原審法院經
    裁定羈押並撤銷通緝，亦有台北縣政府警察局通緝案件移送
    書、被告九十六年十月三十日調查筆錄、押票回證、原審法
    院九十六年十一月七日九十六年院輔刑群銷字第一○一號撤
    銷通緝書各乙份在卷為憑（原審九十六年度訴緝字第二六二
    號卷第十一頁至第十七頁、第二十六頁、第三十頁、第三十
    一頁），足認被告於中華民國九十六年罪犯減刑條例施行前
    經通緝，嗣於九十六年十月三十日，在台北縣土城市○○○
    路一五四號Ｂ三樓始為警緝獲，非屬自動歸案接受審判，核
    與前揭條例規定不符，是以被告不得依前揭條例減刑，然原
    判決援引前揭條例予被告減刑，有適用法律不當之違法。檢
    察官執此上訴指摘原判決不當，即有理由，自應由本院將原
    判決撤銷改判。爰審酌被告施用毒品，足以戕害其身心，滋
    生其他犯罪，且被告前曾多次施用毒品經判處罪刑及執行，
    並經強制戒治執行完畢，其竟再為本件施用毒品犯行，顯見
    其毫不思悔改，自制力亦顯不佳，惟另考量被告於犯後已能
    坦承犯行，而其施用毒品之行為於本質上係屬自我戕害行為
    ，反社會性之程度應屬較低等一切情狀，施用第一級毒品從
    輕量處有期徒刑七月，施用第二級毒品從輕量處有期徒刑三
    月，並定應執行有期徒刑八月。扣案之內含微量不足秤重海
    洛因之殘渣袋六個（無法析離）及海洛因一包（淨重零點一
    七公克），均為第一級毒品，海洛因與盛裝之塑膠袋無法完
    全析離，均依毒品危害防制條例第十八條第一項前段沒收銷
    燬；扣案之注射針筒三支，為被告所有，供施打海洛因用，
    已據被告供明在卷，依刑法第三十八條第一項第二款規定告
    沒收。
據上論斷，依刑事訴訟法第三百六十九條第一項前段、第三百六
十四條、毒品危害防制條例第十條第一項、第二項、第十八條第
一項前段、刑法第十一條前段、第四十七條第一項、第五十一條
第五款、第三十八條第一項第二款，判決如主文。
本案經檢察官黃和村到庭執行職務。
中    華    民    國    97    年    4     月    24    日
                  刑事第十三庭  審判長法  官  曾德水
                                      法  官  梁耀鑌
                                      法  官  林婷立
以上正本證明與原本無異。
施用第二級毒品部分，不得上訴。
施用第一級毒品部分，如不服本判決，應於收受送達後十日內向
本院提出上訴書狀，其未敘述上訴之理由者並得於提起上訴後十
日內向本院補提理由書（均須按他造當事人之人數附繕本）。
                                      書記官  王增華
中    華    民    國    97    年    4     月    25    日
附錄：本案論罪科刑法條全文
毒品危害防制條例第十條
施用第一級毒品者，處六月以上五年以下有期徒刑。
施用第二級毒品者，處三年以下有期徒刑。


司法院資訊處製作；財團法人民間司法改革基金會備份。
